【裁判字號】    95,抗,900
【裁判日期】    950707
【裁判案由】    假處分
【裁判全文】
臺灣高等法院民事裁定                   95年度抗字第900號
抗  告  人  甲○○
相  對  人  中國信託商業銀行股份有限公司
                        至8樓.
                        2樓
法定代理人  戊○○
相  對  人  坤福營造股份有限公司
法定代理人  丁○○
相  對  人  乙○○
            丙○○
            己○○
上列抗告人與相對人間聲請定暫時狀態假處分事件，對於中華民
國95年6月13日臺灣臺北地方法院95年度裁全字第6793號裁定提
起抗告，本院裁定如下：
    主  文
抗告駁回。
抗告費用由抗告人負擔。
    理  由
一、抗告人於原法院聲請意旨略以：坐落合併前為台北市○○區
    ○○段1小段215地號，面積為119平方公尺之土地 (合併後
    為同所210地號，面積3262平方公尺)，為台北都會區大眾捷
    運系統松山線中山聯合開發工程用地，原坐落其上未經保存
    登記門牌號碼為台北市○○○路○段162號之房屋（下稱系爭
    房屋），民國95年1月22日上午被第三人張榮挺、吳正祥及
    蕭清裕非法拆除。為此，聲請相對人於本案判決確定前，不
    得對前揭土地改變現狀或為移轉、設定等法律行為之定暫時
    狀態假處分云云。
二、原法院以：按金錢以外之請求，因其標的現狀變更，有日後
    不能強制執行或甚難執行之虞者，固得聲請假處分，惟為此
    項聲請，依民事訴訟法第533條、第526條第1項、第284條規
    定，對於請求及假處分之原因，應提出能即時調查之證據以
    釋明之；定暫時狀態之處分準用前揭規定，亦為同法第538
    條之4所明定。抗告人前揭主張，固據提出基地租賃契約、
    房屋租賃契約、買賣契約書、報案單、稅捐稽徵處函、告訴
    狀、土地謄本等件為證，惟抗告人主張其所有之系爭房屋，
    遭第三人張榮挺、吳正祥及蕭清裕所拆除，為其所自陳；而
    抗告人對於相對人與前揭拆除之人為何為共同侵權行為人，
    迄未提出能即時調查之證據，以釋明其所主張之請求及定暫
    時狀態之處分原因為真實，因認抗告人之聲請無從准許，而
    予駁回。
三、抗告意旨略以：抗告人就相對人為何為共同侵權人，業於聲
    請狀第三、四頁敘明理由，即張榮挺、吳政祥、蕭清裕雖為
    直接侵權行為人，惟實際上係受相對人乙○○等指使而為侵
    權行為，此有乙○○於無權拆除抗告人房屋當日到場聲稱屬
    誤拆可證，蓋其既稱誤拆，可證該等工人確為其所僱用，而
    其稱誤拆實為推諉之辭，因系爭房屋旁之眾多房屋無一被拆
    ，唯獨拆除抗告人之房屋，且拆除後即停止一切拆除工作，
    又相對人乙○○雖稱聲稱誤拆，然並未就其所謂誤拆行為與
    抗告人進行賠償事宜之洽談，反立即向台北市稅捐稽徵處中
    北分處申請將抗告人所有之系爭建物註銷房籍，顯係出於故
    意非法拆除抗告人所有之房屋，以達其聯合開發之目的。對
    於除乙○○外之其他相對人如何為同一利益集團，抗告人亦
    已於聲請書狀內敘明，並無原法院所謂釋明不足之問題。且
    原法院於95年5月30日之裁定，係要求抗告人就相對人對系
    爭土地之權利範圍提出說明，抗告人業已就該部分為說明，
    該裁定並未要求抗告人就駁回聲請之理由提出補充說明，乃
    原法院竟於抗告人願提供全額擔保之情況下，以該裁定以外
    之理由駁回抗告人之聲請，顯已違反民事訴訟法第538條之4
    準用同法第533條、第526條第2項「釋明如有不足，而債權
    人陳明願供擔保者，法院得定相當之擔保，命供擔保後為假
    扣押」之規定。次查，抗告人所有之系爭房屋自日據時代即
    已不間斷占有使用系爭土地，卻遭相對人以非法手段拆除，
    就抗告人占有使用權益之回復，實有依據民事訴訟法538條
    聲請定暫時狀態假處分之必要。又系爭土地將於近日供作大
    眾捷運系統松山線中山聯合開發區工程用地，進行聯合開發
    之相關工程，且目前該地已被圍起做為停車場，相對人為避
    免抗告人聲請假處分，業於95年6月15日將系爭土地及其他
    相連之土地，出售與第三人，惟尚未移轉登記，故若允其等
    為謀取龐大利益以如此不法手段遂行其聯合開發行為，則抗
    告人之占有使用權益將無以回復，爰求為廢棄原裁定並願供
    擔保聲請裁定准予於本案判決確定前，相對人不得對前揭土
    地改變現狀或為移轉、設定等法律行為之定暫時狀態假處分
    云云。
四、本院查：抗告人之聲請固提出前揭書證為證，然依抗告人與
    第三人臺灣土地銀行於79年3月12日所立基地租賃契約，系
    爭房屋固坐落合併前台北市○○區○○段1小段215地號，然
    租約第3條約定，租期為79年1月1日起至79年12月31日止；
    第12條約定，租期屆滿時，租賃關係即行終止，出租機關不
    另通知，承租人如有意繼續租用，應於租期屆滿前1個月，
    自動向出租機關申請換訂租賃契約，否則出租機關視為無意
    續租。租期屆滿後，承租人未經辦理換約續租仍為使用者，
    應負損害賠償責任，按租金計算方式繳納使用補償金，並不
    得主張民法第451條之適用及其他異議（原法院卷第8、9頁
    ）。自80年1月1日起，系爭房屋就合併前215地號有何合法
    之使用權源，抗告人並未為任何釋明。依民事訴訟法第538
    條之4、第533條、第526條第1項、第2項規定，對於請求及
    定暫時狀態假處分之原因，應釋明之；釋明如有不足，始得
    以債權人提供之擔保補釋明之不足。抗告人主張如不為定暫
    時狀態之假處分，抗告人所有系爭房屋就合併前台北市○○
    區○○段1小段215地號土地占有使用之權益將無以回復云云
    。因關於自80年1月1日起，系爭房屋就合併前215地號有何
    合法之使用權源，抗告人並未為任何釋明，縱抗告人陳明願
    提供擔保以補釋明之不足，仍難認其聲請已合於前揭法定要
    件。況按民事訴訟法第538條規定，就爭執之法律關係所為
    定暫時狀態之假處分，必該為訴訟標的之法律關係有其繼續
    性，且本案之請求即為該「爭執之法律關係」者，始足當之
    （最高法院84年台抗字第582號判例意旨參照）。本件依抗
    告人聲請狀及抗告狀所載，其本案訴訟之法律關係為「侵權
    行為」，並無繼續性（如地上權、通行權有無之爭執，方有
    繼續性），揆之上開說明，自不得為定暫時狀態之假處分。
    從而，原裁定駁回抗告人之聲請，理由雖有未合，結論並無
    不同，仍應認抗告為無理由，爰裁定如主文。
五、抗告人於原法院聲請時，除聲請定暫時狀態假處分外，並依
    民事訴訟法第538條之1規定聲請於假處分裁定前，先以裁定
    為不得對上揭土地改變現狀或為移轉、設定等法律行為之緊
    急處置（原法院卷第5頁）。原法院既否准抗告人定暫時狀
    態假處分之聲請，自毋庸另就緊急處置之聲請為裁定，並此
    敘明。
中    華    民    國     95    年    7    月     7    日
            民事第四庭    審判長法  官  張劍男
                                法  官  郭松濤
                                法  官  游明仁
正本係照原本作成。
本裁定除以適用法規顯有錯誤為理由，並經本院許可外，不得再
抗告。如提起再抗告，應於收受後10日內委任律師為訴訟代理人
向本院提出再抗告狀。並繳納再抗告費新台幣1000元。
中    華    民    國     95    年    7    月    10    日
                                書記官  于  誠


司法院資訊處製作；財團法人民間司法改革基金會備份。
